【裁判字號】    97,易,3155
【裁判日期】    971128
【裁判案由】    詐欺
【裁判全文】
臺灣臺北地方法院刑事判決              97年度易字第3155號
公  訴  人  臺灣臺北地方法院檢察署檢察官
被      告  甲○○
上列被告因詐欺案件，經檢察官聲請簡易判決處刑（97年度偵字
第19202 號），本院認不宜以簡易判決處刑，改依通常程序審理
，被告於準備程序中就被訴事實為有罪之陳述，經本院合議庭裁
定依簡式審判程序審理，判決如下：
    主  文
甲○○幫助意圖為自己不法之所有，以詐術使人將本人之物交付
，處拘役伍拾日，如易科罰金，以新台幣壹仟元折算壹日。
    事  實
一、甲○○明知金融帳戶為個人理財工具，申請開設金融帳戶並
    無任何特殊之限制，一般民眾皆可以存入最低開戶金額之方
    式申請之，且一個人可以在不同之金融機構申請多數之存款
    帳戶使用，取得甚易。而可預見時下以電話詐騙促使被害人
    以現金存款或操作銀行自動付款機而詐取金錢之行為甚為猖
    獗，且廣為媒體報導，並經政府有關機關呼籲，不要受騙。
    依一般人之社會生活經驗，苟不以自己名義申請開戶，卻向
    不特定人蒐集大量他人之帳戶供己使用，其目的極可能利用
    該帳戶供作非法之用，又對交付帳戶供他人使用雖無必然遭
    該他人利用為遂行詐欺取財犯罪之確信，惟甲○○竟仍以該
    他人縱持以遂行財產犯罪亦不違本意，而基於幫助他人為詐
    欺取財之不確定犯意，於民國97年5月16日上午11 時許，在
    臺北縣新店市○○路○段102號麥當勞北新店門口，將其所有
    戶名甲○○之臺北縣新店市○○路○段192號臺灣中小企業銀
    行（下稱中小企銀）新店分行，帳號00000000000000號帳戶
    之存摺、印章、提款卡及提款卡密碼，以新臺幣（下同）30
    00元之對價，提供予不詳姓名綽號「陳大哥」之成年男子。
    該「陳大哥」即基於意圖為自己不法所有之犯意，於同年 4
    月中旬，自稱「張偉」於網路上向住高雄市○○○路9巷 24
    號2 樓之乙○○稱其係「香港賽馬協會六合彩」高層，並佯
    稱投資1萬元可以中750萬元，但每次下注需2至5萬元等語，
    邀約乙○○下注，致乙○○因而陷於錯誤，依該詐騙集團指
    示，於97年6月13日中午12時30 分許，在高雄市新興區○○
    ○路179號中華郵政股份有限公司高雄新興郵局臨櫃匯款2萬
    元至甲○○上揭中小企銀新店分行、帳號00000000000000號
    帳戶內，而生財產上之損害，嗣乙○○發現受騙，乃至警局
    報案而循線查獲。
二、案經乙○○訴由臺北縣政府警察局新店分局報告臺灣臺北地
    方法院檢察署檢察官偵查起訴，甲○○於準備程序中就被訴
    事實為有罪之陳述，經本院裁定改行簡式審判程序審理。
    理  由
壹、程序部分：
一、查被告甲○○所為不利於己之陳述，並無出於強暴、脅迫、
    利誘、詐欺、疲勞訊問、違法羈押或其他不正之方法，亦非
    違反法定障礙事由經過期間不得訊問或告知義務之規定而為
    ，依刑事訴訟法第156條第1項、第158條之2規定，應認其有
    證據能力。
二、被害人乙○○於審判外之陳述，因本件適用簡式審判程序，
    依刑事訴訟法第273條之2規定排除同法第159條第1項傳聞排
    除法則之適用，自有證據能力。
貳、實體部分
一、上揭犯罪事實，業據被告甲○○於本院審理時坦承不諱（見
    本院卷第13頁），核與被害人乙○○於警詢時指述之被害情
    節大致相符（見97年度偵字第19202號卷第7至8 頁），此外
    ，並有被告中小企銀新店分行之開戶基本資料、交易往來明
    細表（同偵卷第16至19頁）、及被害人郵政跨行匯款申請書
    （同偵卷第34頁）等附卷可稽，足認上開被告出於任意性之
    自白確與事實相符。
二、查一般國人向金融機構開設帳戶，並無任何法令限制，若係
    用於存提款之正當用途，大可光明正大自行申請，無須使用
    他人之帳戶。而帳戶係用來存提款項使用，倘有人收集他人
    帳戶做不明使用，出賣或出借帳戶之人，依社會一般人之認
    知，極易判斷係該隱身幕後之使用人意圖以使用他人帳戶，
    以供非法犯罪之用，而現行不法之徒並常利用他人帳戶來詐
    騙他人錢財之用，乃眾所週知之事實，而以被告甲○○年齡
    ，應具有相當之社會歷練經驗，及詐欺集團利用人頭帳戶犯
    罪之情形，已為報章、媒體廣為報導等情，被告自當可預見
    將上開帳戶之存摺、印章及提款卡併同密碼，交付姓名、年
    籍不詳之不明人士使用，該收集帳戶之人可能將之用來從事
    詐欺取財犯罪，作為詐欺取財之人頭帳戶，以收取被害人匯
    入之款項，竟仍將其帳戶存摺、印章、提款卡併同密碼，交
    付該來路不明之人，顯具縱有人以其金融帳戶實施詐欺犯罪
    亦不違背其本意之幫助意思。而按刑法上之幫助犯，係對於
    犯罪與正犯有共同之認識，而以幫助之意思，對於正犯資以
    助力，而未參與實施犯罪之行為者而言。本件被告提供其帳
    戶之相關物件使被害人存入款項，僅為他人之詐欺取財犯行
    提供助力，尚無以自己實施詐欺犯罪之意思，與他人有共同
    犯罪之犯意聯絡，而有參與或分擔詐欺取財犯罪之構成要件
    行為，是本件被告僅有幫助詐欺之犯意，而為詐欺取財構成
    要件以外之行為，尚難認被告係詐欺罪之共同正犯。
三、核被告所為，係犯刑法第30條第1項前段、第339條第1 項之
    幫助詐欺取財罪。被告幫助他人實行犯罪行為，所為自較實
    際為詐欺行為之詐欺集團成員之惡性為低，爰依刑法第30條
    第2 項之規定，按正犯之刑減輕之。爰審酌被告犯罪之動機
    、目的、手段，其提供帳戶存摺、印章、提款卡併同密碼予
    詐騙集團使用，所為已影響社會正常交易安全，增加被害人
    尋求救濟之困難，並使犯罪之追查趨於複雜，危害社會情節
    甚鉅，惟念其非實際遂行詐欺犯行之人、被害人之損失非鉅
    ，事後坦承犯行之態度及其因經濟狀況不佳，一時失慮，致
    罹刑典等一切情狀，量處如主文所示之刑，並諭知易科罰金
    之折算標準，以示懲戒。
據上論斷，應依刑事訴訟法第452條、第273條之1第1項、第 299
條第1項前段，刑法第30條第1項前段、第 2項、第339條第1項、
第41條第1項前段，刑法施行法第1條之1，判決如主文。
本案經檢察官李彥霖到庭執行職務
中    華    民    國    97    年    11    月    28    日
                              刑事第十七庭法  官  劉煌基
上正本證明與原本無異。
如不服本判決應於收受送達後10日內向本院提出上訴書狀，並應
敘述具體理由；其未敘述上訴理由者，應於上訴期間屆滿後20日
內向本院補提理由書（均須按他造當事人之人數附繕本）「切勿
逕送上級法院」。告訴人或被害人如對於本判決不服者，應具備
理由請求檢察官上訴，其上訴期間之計算係以檢察官收受判決正
本之日期為準。
                                          書記官  周小玲
中    華    民    國    97    年    12    月    4     日
中華民國刑法第339條
（普通詐欺罪）
意圖為自己或第三人不法之所有，以詐術使人將本人或第三人之
物交付者，處5年以下有期徒刑、拘役或科或併科1千元以下罰金
。
以前項方法得財產上不法之利益或使第三人得之者，亦同。
前二項之未遂犯罰之。


司法院資訊處製作；財團法人民間司法改革基金會備份。
